臺灣桃園地方法院刑事判決
108年度金訴字第112號
                                    109年度金訴字第78號 公  訴  人  臺灣桃園地方檢察署檢察官 
被      告  楊鎮豪



選任辯護人  李銘洲律師
            劉冠頤律師
上列被告因詐欺案件，經檢察官提起公訴（臺灣桃園地方檢察署
108年度偵字第6177號）及追加起訴（臺灣桃園地方檢察署109年
度偵字第14383號）、移送併辦（臺灣桃園地方檢察署108年度偵
字第17774號、臺灣新北地方檢察署109年度偵字第24528號），
本院判決如下：
    主  文
楊鎮豪犯三人以上共同詐欺取財罪，處有期徒刑壹年貳月。緩刑
貳年，並應依如附表三所示之方式，向潘吳華香支付如附表三所
示之損害賠償。
    事  實
楊鎮豪明知金融機構帳戶為個人信用之重要表徵，任何人皆可自
行前往金融機構申請，並無特別困難之處，且可預見將自己申辦
之帳戶提供他人使用，常與詐欺等財產犯罪密切相關，極有可能
遭利用作為人頭帳戶，供以向他人詐騙款項，且被害人匯入款項
遭提領後，即生遮斷資金流動軌跡，並有逃避國家追訴、處罰之
效果，亦可預見為他人代為提領款項，可能掩飾犯罪者之犯行，
使其得以躲避警方追查，竟貪圖報酬，仍抱持縱上開情節屬實亦
不違背其本意之不確定故意，與真實姓名年籍不詳、自稱「王專
員」、「林會計師」及其等所屬詐欺集團之其餘成年成員間，共
同意圖為自己不法之所有，基於三人以上詐欺取財及隱匿特定犯
罪所得去向洗錢之犯意聯絡，於民國107年12月19日前某時，拍
攝其申辦如附表一所示銀行帳戶之存摺封面，以LINE傳送予自稱
「張專員」之人使用，再由詐欺集團不詳成員於附表二所示之時
間，以附表二所示之詐欺手法，致如附表二所示之告訴人林貴惠
、潘吳華香陷於錯誤，而分別匯款至附表一所示各該帳戶內（詐
欺之時間、方法、匯款之時間、金額及匯入之帳戶均詳如附表二
所示），再由「林會計師」指示楊鎮豪提領上開告訴人受騙而匯
入之款項（詳如附表二所示），嗣於同日將領得之贓款交付予詐
欺集團不詳成員。
    理  由
壹、認定事實之理由及依據：
    上揭犯罪事實，業據被告楊鎮豪於本院準備程序及審理時坦
    承不諱（見本院108年度金訴字第112號卷【下稱本院卷】三
    第26頁、第81頁），且有如附表二各編號「證據欄」所示之
    各該相關供述及非供述證據附卷可稽，足徵被告前揭具任意
    性之自白核與事實相符，而堪予採信。從而，本件事證明確
    ，被告之犯行洵堪認定屬實，應依法論科。
貳、論罪科刑：
一、按洗錢防制法於105年12月28日修正公布，並於106年6月28
    日生效施行，該法第2條所稱之「洗錢」行為，係指：一、
    意圖掩飾或隱匿特定犯罪所得來源，或使他人逃避刑事追訴
    ，而移轉或變更特定犯罪所得；二、掩飾或隱匿特定犯罪所
    得之本質、來源、去向、所在、所有權、處分權或其他權益
    者；三、收受、持有或使用他人之特定犯罪所得。並於第14
    條、第15條規定其罰則，俾防範犯罪行為人藉製造資金流動
    軌跡斷點之手段，去化不法利得與犯罪間之聯結。申言之，
    洗錢防制法之立法目的，在於防範及制止因犯第3條所列之
    特定犯罪而取得或變得之財物或財產上利益及其之孳息，藉
    由包含處置（即將特定犯罪所得直接予以移轉或變更）、分
    層化（即以迂迴層轉、化整為零之多層化包裝方式，掩飾或
    隱匿特定犯罪所得）及整合（即收受、持有或使用他人之特
    定犯罪所得，使之回流至正常金融體系，而得以合法利用享
    受）等各階段之洗錢行為，使其形式上轉換成為合法來源，
    以掩飾或切斷特定犯罪所得與犯罪之關聯性，而藉以逃避追
    訴、處罰。參酌洗錢防制法第3條、第4條第2項立法說明：
    「洗錢犯罪之處罰，其有關前置犯罪之聯結，並非洗錢犯罪
    之成立要件，僅係對於違法、不合理之金流流動起訴洗錢犯
    罪，作不法原因之聯結」、「洗錢犯罪以特定犯罪為前置要
    件，主要著眼於對不法金流軌跡之追查，合理建構其追訴基
    礎，與前置之特定犯罪成立與否，或是否有罪判決無關」等
    旨，一般洗錢罪與特定犯罪係不同構成要件之犯罪，各別行
    為是否該當於一般洗錢罪或特定犯罪，應分別獨立判斷，特
    定犯罪僅係洗錢行為之「不法原因聯結」，即特定犯罪之「
    存在」及「利得」，僅係一般洗錢罪得以遂行之情狀，而非
    該罪之構成要件行為。特定犯罪之既遂與否和洗錢行為之實
    行間，不具有時間先後之必然性，只要行為人實行洗錢行為
    ，在後續因果歷程中可以實現掩飾、隱匿特定犯罪所得之效
    果，即得以成立一般洗錢罪，並不以「特定犯罪已發生」或
    「特定犯罪所得已產生」為必要（最高法院108年度台上大
    字第3101號刑事大法庭裁定意旨、108年台上字第3101號刑
    事判決可資參照）。
二、查本案告訴人林貴惠、潘吳華香因詐欺集團不詳成員施用詐
    術，致陷於錯誤，進而依指示匯款，俟詐欺犯罪所得匯入後
    ，「林會計師」即通知被告將該等特定犯罪所得領出，再將
    領出之款項交付詐欺集團不詳成員，業經本院認定如前，是
    被告對於自己經手之款項最終由何人取走、做何利用均不知
    悉，客觀上已透過現金之多次轉交製造多層次之資金斷點，
    使偵查機關除藉由提款監視器錄影畫面鎖定犯罪嫌疑人外，
    難以再向上溯源，並使共犯得以直接消費、處分，以掩飾不
    法金流移動之虛假交易外觀，而達到隱匿該特定犯罪所得之
    去向、所在之結果，且被告主觀上對於其行為將造成掩飾、
    隱匿該詐欺犯罪所得去向、所在之結果應屬知悉，猶仍執意
    為之，被告所為自構成洗錢防制法第2條第2款、第14條第1
    項之洗錢罪。是核被告所為，係犯刑法第339條之4第1項第2
    款之三人以上共同詐欺取財罪及洗錢防制法第2條第2款、第
    14條第1項之一般洗錢罪。又被告所為三人以上共同詐欺取
    財罪、洗錢罪，均係為求詐得告訴人林貴惠、潘吳華香之金
    錢，犯罪目的單一，各行為間亦有局部同一之情形，應為想
    像競合犯，依刑法第55條規定，從一重之三人以上共同詐欺
    取財罪處斷。另被告就附表二編號1、2所示各該犯行，犯意
    各別，行為互殊，應分論併罰。
三、被告與「張專員」、「林會計師」及其等所屬詐欺集團之其
    餘成年成員間，有犯意聯絡及行為分擔，應論以共同正犯。
四、次按洗錢防制法第16條第2項規定，犯第14條、第15條之罪
    ，在偵查或審判中自白者，減輕其刑。次按想像競合犯之處
    斷刑，本質上係「刑之合併」。其所謂從一重處斷，乃將想
    像競合犯組成之評價上數罪，合併為科刑一罪，其所對應之
    刑罰，亦合併其評價上數罪之數法定刑，而為一個處斷刑。
    易言之，想像競合犯侵害數法益者皆成立犯罪，論罪時必須
    輕、重罪併舉論述，同時宣告所犯各罪名，包括各罪有無加
    重、減免其刑之情形，亦應說明論列，量刑時併衡酌輕罪部
    分量刑事由，評價始為充足，然後依刑法第55條前段規定「
    從一重處斷」，非謂對於其餘各罪可置而不論。因此，法院
    決定處斷刑時，雖以其中最重罪名之法定刑，做為裁量之準
    據，惟於裁量其輕重時，仍應將輕罪合併評價在內（最高法
    院108年度台上字第4405、4408號判決意旨參照）。查被告
    就其如何提供帳戶，及提領贓款後如何將款項交付予詐欺集
    團指定之人，進而掩飾犯罪所得去向與所在之洗錢等事實，
    於本院準備程序時已坦認供述詳實，已如前述，應認其對洗
    錢行為主要構成要件事實有所自白。是就被告本案洗錢犯行
    部分，雖屬想像競合犯其中之輕罪，惟依上開說明，本院於
    後述量刑時，仍應併予衡酌此部分減輕其刑之事由，附此敘
    明。
五、另臺灣桃園地方檢察署檢察官以108年度偵字第17774號移送
    併辦部分與附表二編號1所示犯罪事實相同，另臺灣新北地
    方檢察署109年度偵字第24528號移送併辦部分與附表二編號
    2所示犯罪事實相同，各屬同一案件，分別為起訴、追加起
    訴效力所及，本院均應併予審究，附此敘明。
六、爰以行為人之責任為基礎，審酌被告為謀一己私利，竟甘冒
    風險，提供個人金融帳戶予詐欺集團作為人頭帳戶使用，更
    擔任收取詐騙贓款之工作，致告訴人2人受有損害，其漠視
    他人財產權益，助長詐欺犯罪風氣，行為甚屬可議，惟念其
    於本案犯行分工參與程度，僅擔任提領款項之車手，無具體
    事證顯示其係該犯罪團體之主謀或主要獲利者，亦非直接向
    告訴人施行詐術之人，尚非處於詐欺集團核心地位，且被告
    犯後坦認犯行，態度尚可，更積極與告訴人2人達成和解，
    已實質填補告訴人2人所受損害，並兼衡被告之智識程度、
    工作狀況、家庭經濟情況、本案被害人數、遭詐騙之金額等
    一切情狀，量處如主文所示之刑。
七、又被告前未曾因故意犯罪受有期徒刑以上刑之宣告，有臺灣
    高等法院被告前案紀錄表附卷足憑，其因一時思慮未周，致
    罹刑章，惟其於犯後已坦承犯行，且與告訴人2人達成和解
    ，究非惡性重大之徒，倘令入監服刑，恐未收教化之效，先
    受與社會隔絕之害。本院審酌上情，認被告經此偵審教訓，
    足以收警惕之效，尚無逕對其施以入監執行之必要，因而對
    其所宣告之刑，以暫不執行為適當，爰依刑法第74條第1項
    第1款規定，宣告緩刑2年，並依刑法第74條第2項第3款規定
    ，命被告應依附表三所示之條件，向告訴人潘吳華香支付損
    害賠償，若被告不履行前述負擔，且情節重大，足認原宣告
    之緩刑難收其預期效果，而有執行刑罰之必要者，檢察官得
    依刑事訴訟法第476 條及刑法第75條之1 第1 項第4 款規定
    ，聲請撤銷本件緩刑之宣告，併此敘明。
八、末以，扣案之現金新臺幣（下同）200元，卷內並無證據可
    認與本案有何關聯，爰不宣告沒收。至被告所有如附表一所
    示銀行帳戶存摺及金融卡，雖係供犯本案所用之物，然未扣
    案，是否仍存尚有未明，且上開物品單獨存在不具刑法上之
    非難性，倘予追徵，除另使刑事執行程序開啟之外，對於被
    告犯罪行為之不法、罪責評價並無影響，復就沒收制度所欲
    達成之社會防衛目的亦無任何助益，欠缺刑法上重要性。是
    本院認上開物品均無沒收或追徵之必要，爰依刑法第38條之
    2第2項規定，均不予宣告沒收。另被告為本案犯行，尚無從
    認定被告有獲得任何之報酬或對價，難認被告有何犯罪所得
    ，自毋庸宣告沒收，併此敘明。
據上論斷，應依刑事訴訟法第299 條第1項前段，判決如主文。
本案經檢察官洪鈺勛提起公訴，檢察官陳建良追加起訴，檢察官
陳淑蓉、余佳恩移送併辦，檢察官林佳勳到庭執行職務。
中　　華　　民　　國　　111 　年　　4 　　月　　21　　日
                  刑事第十八庭審判長法  官  陳囿辰
                                    法  官  羅文鴻
                                    法  官  姚懿珊  
以上正本證明與原本無異。
如不服本判決應於收受判決後20日內向本院提出上訴書狀，並應
敘述具體理由。其未敘述上訴理由者，應於上訴期間屆滿後20日
內向本院補提理由書(均須按他造當事人之人數附繕本)「切勿逕
送上級法院」。 

　　　　　　　　　　　　　　　       書記官　張妤安
中　　華　　民　　國　　111 　年　　4 　　月　　22　　日
附錄論罪科刑法條：
洗錢防制法第2條、第14條，刑法第339條之4 
附表一
編號 金融機構及帳號 1 楊鎮豪所有之中國信託商業銀行股份有限公司北桃園分行帳號000-000000000000號帳戶(下稱中國信託銀行帳戶) 2 楊鎮豪所有之台北富邦銀行林口簡易分行帳號000-000000000000號帳戶(下稱台北富邦銀行帳戶) 
附表二
編號 共犯      告訴人 詐騙方式及經過 匯款時間 匯款金額(新臺幣) 匯入帳戶 書面證據 被告提款日期、提款地點 備註 1 「張專員」 「林會計師」 詐欺集團其餘成年成員 林貴惠 詐欺集團不詳成員於107年12月19日中午12時許，撥打電話給林貴惠，佯稱為林貴惠姪女，表示欲購買房子而有資金調度需求，欲借款20萬元云云，致林貴惠陷於錯誤，依其指示於107年12月19日下午1時41分許，前往彰化銀行羅東分行，以臨櫃之方式匯款20萬元至附表一編號1所示之中國信託銀行帳戶。 107年12月19日下午1時41分許 20萬元 附表一編號1 中國信託銀行帳戶 ㈠證人即告訴人林貴惠於警詢中之證述(見臺灣桃園地方檢察署108年度偵字第6177號卷【下稱桃檢偵6177號卷】第15頁至第17頁) ㈡匯款回條聯（見桃檢偵6177號卷第18頁) ㈢附表一編號1 所示中國信託銀行帳戶之交易明細表(見桃檢偵6177號卷第64頁至第65頁) ㈣被告提款照片(見桃檢偵6177號卷第28頁至第32頁) 被告於107年12月19日下午2時17分許、同日下午2時18分許，在桃園市○○區○○○路000號中國信託銀行林口分行，以臨櫃之方式，提領附表一編號1帳戶內款項1萬元、9萬元，復於同日下午2時20分許，在上址銀行之自動櫃員機，提領附表一編號1帳戶內款項10萬元。     即起訴書犯罪事實所示部分 2 「張專員」 「林會計師」 詐欺集團其餘成年成員  潘吳華香 詐欺集團不詳成員於107年12月19日上午10時許，撥打電話予潘吳華香，佯稱為其友人呂袖芳，因有資金周轉需求，欲向潘吳華香借款，致潘吳華香陷於錯誤，依指示於107年12月19日上午12時許，前往位在臺北市○○區○○○路000號台北第五信用合作社，以臨櫃之方式，匯款15萬元至附表一編號2所示之台北富邦銀行帳戶。 107年12月19日上午12時42分許。 15萬元 附表一編號2所示之台北富邦銀行帳戶。 ㈠台北市第五信用合作社匯款申請書（見臺灣新北地方檢察署108年度偵字第15939號卷【下稱新北偵15939卷】第13頁）。 ㈡台北富邦銀行帳戶開戶基本資料及交易明細（見新北偵15939號卷第18頁至第21頁）。 ㈢被告ATM提領照片（見臺灣新北108年度他字第698號卷第34頁） 被告於107 年12月19下午1時22分、同日下午1時23分，在新北市○○區○○○路0段000號台北富邦商業銀行之ATM ，提領附表一編號2 帳戶內款項共計15萬元。 即追加起訴書犯罪事實所示部分 
附表三：
告訴人 損害賠償金額 給付方式 潘吳華香 新臺幣壹拾伍萬元 ⒈於民國一○九年十月十七日給付現金新臺幣陸萬元。⒉ ⒉餘款玖萬元，自民國一○九年十一月十五日起至一一二年十月十五日止，按月給付貳仟伍佰元至潘吳華香指定之銀行帳戶。